【裁判字號】    92,訴緝,43
【裁判日期】    920909
【裁判案由】    偽造有價證券等
【裁判全文】
臺灣彰化地方法院刑事判決                          九十二年度訴緝字第四三號
    公  訴  人  臺灣彰化地方法院檢察署檢察官
    被      告  甲○○
右列被告因妨害自由等案件，經檢察官提起公訴（九十年度偵字第一五八五號、九十
一年度偵字第四二二０、五四四五號），本院判決如左：
    主      文
甲○○共同傷害人之身體，處有期徒刑肆月，如易科罰金，以參佰元折算壹日。
    事      實
一、緣梁志全因積欠陳瑞龍（所涉賭博罪嫌，業經審結並判決無罪）及綽號「坤騰」
    之洪坤騰債務，合計共新台幣（二百七十九萬元），經陳瑞龍數次催討，梁志全
    因無力清償而四處藏匿，迄於民國八十九年六月下旬，其父乙○○欲為其解決前
    揭賭博債務，乃由梁志全央請自稱與陳瑞龍熟稔之吳加州（另涉犯偽造有價證券
    等罪嫌部分，另結）出面，欲以五成之比例計算，處理前揭債務，並由吳加州於
    八十九年六月二十日晚間七時許，前往乙○○、梁志全位於彰化縣花壇鄉○○路
    ○段二九九之一五號家中向乙○○取得一百四十萬元。惟吳加州取得前揭款項後
    ，並未解除前揭債務，復未將前揭款項歸還，反於八十九年六月二十二日前往警
    察局報案，指稱前揭款項置放於其設於彰化縣員林鎮○○路二五五號新生中古電
    視行內遭三名不詳人士強盜，梁志全之弟甲○○與其友人沈立文（已審結）遂認
    前揭款項已遭吳加州侵占。嗣於八十九年六月二十六日晚間，甲○○與沈立文得
    知吳加州前往彰化縣花壇鄉○○村○○路○段三七二之一號聯彰斬刀企業有限公
    司（以下簡稱「聯彰斬刀廠」），二人竟基於傷害人身體之故意，並基犯意之聯
    絡及行為之分擔，前往聯彰斬刀廠共同持棍棒毆打吳加州，使其受有右肱骨骨折
    、頭部外傷、臉部撕裂傷及擦傷、多處擦傷、胸部挫傷等之傷害。
二、案經吳加州訴由彰化縣警察局彰化分局報請台灣彰化地方法院檢察署檢察官偵查
    起訴。
    理      由
一、訊據被告甲○○，矢口否認有何傷害犯行，辯稱：伊當日固曾與沈立文至聯彰斬
    刀廠，惟係因沈立文稱於聯彰斬刀廠外看到吳加州之車輛，並看到吳加州及李建
    鋒由廠內走出，沈立文即上前找吳加州理論，然吳加州、李建鋒互相推託，伊並
    未出手毆打吳加州，之後伊即先行離開云云。惟查，右揭事實，業據告訴人吳加
    州指訴明確，並有彰化基督教醫院八十九年六月二十八日出據之診斷書乙紙，附
    卷可稽；又共犯沈立文於八十九年度偵緝字第三二六號一案偵查中（九十年九月
    七日訊問筆錄）曾供稱，再聯彰斬刀廠近門口處，伊與甲○○曾拿木棍打吳加州
    等語，嗣於本院調查、審理中，亦均坦承伊曾毆打吳加州無誤，並供稱乃被告甲
    ○○邀伊前往聯彰斬刀廠，伊與甲○○均有毆打吳加州等語（見本院九十二年五
    月二十七日訊問筆錄、同年七月一日審理筆錄），核與被告甲○○前開辯稱不符
    ；再據證人即聯彰斬刀廠何德慶於案發後之八十九年六月二十九日警訊中之證詞
    ，其證稱案發當時有二、三名不詳男子至其經營之聯彰斬刀廠二樓找吳加州，雙
    方大聲吵鬧並有拉扯等語，嗣於九十年度偵字第三一四六號吳加州另涉偽造有價
    證券一案偵查中（九十一年七月三十一日訊問筆錄）證稱，當天吳加州至伊樓上
    泡茶，李建鋒後到，然後有三個人進來，但不知是幾個人動手（毆打吳加州）等
    語，顯見吳加州先於聯彰斬刀廠二樓遭至少二名男子之毆打；徵之同案被告李建
    鋒（已審結）於本院九十二年七月一日審理中供稱，伊到達聯彰斬刀廠時，吳加
    州已在那裡，而沈立文、甲○○並已到達，渠等（指沈立文、甲○○與吳加州）
    於樓梯間發生拉扯，並將吳加州拉至外面等語，核與證人何德慶前述證詞相符，
    尤可確信共犯沈立文供稱吳加州乃伊與被告甲○○共同毆打成傷乙情，應屬真正
    ，被告甲○○辯稱未出手毆打吳加州云云，委難採信，本件事證明確，被告甲○
    ○傷害之犯行堪以認定。
二、核被告甲○○所為，係犯刑法第二百七十七條第一項之傷害罪。被告甲○○與甲
    ○○間，互有犯意聯絡及行為分擔，均為共同正犯。爰審酌被告之素行、犯罪動
    機、手段、被害人所受之傷害程度及其犯罪後之態度等一切情狀，量處如主文所
    示之刑，並諭知易科罰金之折算標準。
三、公訴意旨另略以：同案被告吳加州於取得前揭款項後，遲未回報和談結果，乙○
    ○復電請李建鋒前往與吳加州處會合以確認和談情形，因吳加州未與陳瑞龍等人
    和談，梁志全疑前揭金額業遭吳加州侵占，不甘受損，且誤認李建鋒參與前揭侵
    占犯行，竟糾集被告甲○○、沈立文三人共同駕駛其所有之車牌號碼八Ｈ－二一
    五三號自用小客車，於八十九年六月二十二日凌晨一時三十分許，前往李建鋒位
    於彰化縣花壇鄉金墩村西前巷一號住處前，強行開走李建鋒所有之車牌號碼Ｍ八
    －二七二七號自用小客車，並要求由李建鋒之妻蕭淑君簽具借據，再由李建鋒簽
    名，聲稱待吳加州出面解決前揭侵吞之金額後再行歸還該車，使李建鋒行前揭無
    義務之事，認被告甲○○另涉犯刑法第三百零四條之強制罪。又吳加州因未代償
    賭債，且未返還前揭款項，復報警稱前揭金額於八十九年六月二十二日，在其設
    於彰化縣員林鎮○○路二五五號之新生中古電視行內遭三名不詳人士強盜，沈立
    文乃認前揭款項遭吳加州侵占，而於八十九年六月二十六日晚間十時三十分許，
    與被告甲○○，並會同李建鋒、梁志全（李建鋒、梁志全均已審結，並判決無罪
    ），基於共同犯意之聯絡，由李建鋒出面電邀吳加州前往彰化縣花壇鄉○○村○
    ○路○段三七二之一號聯彰斬刀廠，甲○○與沈立文等再共同持棍棒毆打，再強
    押吳加州搭乘梁志全所有之車牌號碼八Ｈ－二一五三號自用小客車以剝奪其行動
    自由，前往彰化縣花壇鄉○○路花壇鄉公所附近，再以前揭棍棒加以毆打，並脅
    迫吳加州簽具一百四十萬元本票以為賭博債務之擔保等無義務之事。而認被告甲
    ○○另涉犯第三百零四條強制罪及第三百零五條之妨害自由罪嫌云云。經查：
    （一）同案被告李建鋒於八十九年六月二十二日之警詢筆錄中指稱：「因梁志全
    有債務，委託我朋友處理，．．．當時（八十九年六月二十二日凌晨一時許）梁
    志全先進入我家，二、三分鐘就離開，隨後梁志全其弟甲○○帶沈立文等十幾人
    到我家，甲○○表明我何我朋友要（將）債務的錢吃下，我說我沒有，沈立文就
    說那扣車，等你朋友出面再還車，就將該車（Ｍ八－二七二七）強行開走，並同
    時由我太太寫借據由我簽名。」等語，嗣李建鋒於本院九十一年十二月三日訊問
    中陳稱：「我並不知吳加州向他們拿了一百四十萬元，那日車子是我同意他們開
    走，車子經過二、三日他們就開來還我，借據是我寫給沈立文，因為他們說我與
    吳加州一同去他們家裡拿的，借據是要證明何事我也不知道，因沈立文是我兒時
    玩伴，我相信他不會害我，我才簽立借據。」等語，於本院九十二年一月二日訊
    問中復稱：「後來沈立文將我拉到旁邊，說面子作給他，叫我簽立一張借據，我
    說為何要簽立借據，我那輛車價值七十萬元，我的車可以擔保，而沈立文說不要
    這樣做，最後我簽立借據，為了證明我的清白，我就將車子讓沈立文開走，這是
    我主動讓他開走的，而沈立文有說過車子如果有發生任何事他會負責到底。」等
    語，則李建鋒所有之前揭車輛，究係遭人強行開走或其自願交付他人，前後所述
    不一，何者為真，顯難遽以憑信；況本案始終未曾扣獲前述之借據，其上所載內
    容為何不明，而李建鋒之妻蕭淑君於本院調查時到庭證稱被告甲○○、沈立文等
    固曾於八十九年六月二十二日凌晨至其住處找李建鋒，惟因何原因伊並不知情，
    且亦不清楚渠等離去時有無將李建鋒所有之車輛開走，而李建鋒曾要伊寫下一張
    借據，然其不記得借據之內容等語（見本院九十二年六月十九日訊問筆錄），亦
    無從證實被告甲○○等人有無強行開走李建鋒所有之前揭車輛，則被告甲○○有
    無涉犯此部分之強制罪嫌，顯乏積極之證據證明。（二）吳加州於八十九年六月
    二十九日之警詢筆錄中指稱：「八十九年六月二十六日晚間，將我經營之電器行
    打烊後，並驅車前往花壇，欲拜訪一名客戶，途中．．．到達「聯彰斬刀廠」．
    ．才坐下沒一分鐘，便由樓下衝上十名左右之男子，用棍棒打我，．．他們將我
    亂棍一陣後，隨即將我押到他們的轎車上，．．這時這名綽號「阿文」之男子從
    腰間拿出乙支黑色手槍，並由旁邊乙名綽號「阿順」之男子拿出乙本本票，交由
    阿文要我簽下面額各五十萬元之本票三張，面額四十萬元之本票一張，．．．他
    們將我載回員林鎮○○路二五五號現住處，．．後經鄰居將我送彰化基督教醫院
    救治。」、「當時將我押上轎車共有四人，開車就是梁志全，我坐後座中間，左
    手方綽號「阿文」，右手方綽號「阿順」，駕駛座旁邊坐的是綽號「老葉」之男
    子」等語，並指認「阿文」者即係被告沈立文，惟當時並未陳稱乃李建鋒邀伊同
    往；嗣於偵查中，吳加州即稱係李建鋒以電話邀伊前往，另稱伊到達聯彰斬刀廠
    不久，李建鋒就帶被告甲○○及梁志全、沈立文等人，在二樓將伊打傷後，帶至
    山上繼續毆打，並逼伊簽本票，隔天清晨才載我下山，梁志全有打伊，當天伊被
    打昏了，不敢確定有幾人等語（見八十九年度偵緝字第三二六號九十年九月七日
    訊問筆錄），然據聯彰斬刀廠之負責人何德慶於警詢中證稱：「案發當日吳加州
    來我家，．．．吳加州無緣無故來找我，自己走到二樓，．．我們泡茶約三十分
    鐘左右，有二、三人（不詳男子）自己跑到二樓來，無緣無故找吳加州大聲吵鬧
    拉扯之後，我見狀便馬上將他趕出去，因這些人我都不認識，．．我不曉得吳加
    州有沒有被他們押走。」等語，嗣於偵查中，證人何德慶復證稱：「當天是吳加
    州在我樓上泡茶，而我在樓下，只有看見有人欲進來，被我趕出去。」、「當時
    吳加州一個人先來找我，李建鋒事後才來，不知前述幾個人是否為李建鋒帶來的
    。」、「是三個人先進來然後李建鋒才進來。」、「我與吳加州泡茶時，李建鋒
    尚未進來。」、「三個人進來不知是幾個人動手，當時是我、我太太、我母親阻
    止他們，並趕他們出去。」等語，核與李建鋒於本院九十一年十二月三日調查中
    辯稱：「我到聯彰時，吳加州已經在那裡，他們已經發生衝突，他們有拉拉扯扯
    ，那時有被告沈立文、甲○○在場，尚有其他人在現場，但是我不認識他們。」
    等語相符，是現場毆打吳加州者，並非其於警詢中所述之十人，且梁志全是否曾
    於現場出現或吳加州曾遭強押上車等情亦復不明；而查，證人乙○○、梁樹榮於
    本院九十二年六月十九日調查中曾證實，梁志全於八十九年六月二十六日晚間並
    未外出等語，再觀諸吳加州於本院九十一年十二月十七日調查中指稱，伊於遭毆
    打後被押上車，開車者乃被告甲○○，車上連同伊有五人，有甲○○、梁志全、
    沈立文，另外一位不認識，與其警詢中所述已有不符，其後復稱伊被押上車時身
    上已經受傷，從彰聯斬刀廠到台灣民俗村產業道路約幾分鐘，在產業道路上又打
    約半小時，嗣至一加工廠，停留約七、八小時，本票簽完後，伊被載至彰化市○
    ○路橋旁便利商店云云，亦與其警詢中所稱係被載回員林鎮伊所經營之中古電器
    行釋放不同，則吳加州前後指述，存有相當差異，其供詞自是存有瑕疵，非可儘
    信；此外，本件始終未曾扣獲吳加州指稱遭強迫開立之本票，再者，被告甲○○
    等之目的，茍在於取得吳加州簽發之本票，則大可於聯彰斬刀廠樓下即可令其開
    立，何須控制吳加州行動多時，始令其開立；至吳加州所提出之診斷書，充其量
    僅足證明其有受傷之實，無從推斷有無遭受挾持妨害自由或迫令簽發本票之情事
    ，另彰化縣警察局彰化分局於八十九年六月二十九日會同被告甲○○在梁志全所
    有之車牌號碼八Ｈ－二一五三號自用小客車駕駛座旁安全帶採得吳加州之血液，
    固有彰化縣警察局八十九年八月一日八九彰警刑字第七九九二七號函在卷足憑，
    然此亦僅能證明吳加州確曾觸摸該車駕駛座旁安全帶之事實，吳加州指陳曾遭強
    押上車一節，是否與事實相符，猶待證明，在別無其他補強證據以資審認之下，
    自難單憑被害人即吳加州之片面指述，即認被告甲○○涉有前揭犯行。此外，復
    查無其他積極證據足資證明被告甲○○有何前揭公訴意旨所指之犯行，此部分犯
    罪自是無法證明，惟因公訴人認此部分與被告甲○○前揭傷害犯行有方法、結果
    之牽連關係，爰不另為無罪之諭知，附此敘明。
據上論斷，應依刑事訴訟法第二百九十九條第一項前段，刑法第二十八條、第二百七
十七條第一項、第四十一條第一項前段，罰金罰鍰提高標準條例第一條前段、第二條
，判決如主文。
本案經檢察官林裕斌到庭執行職務
中      華      民      國      九十二      年      九      月    九    日
                                臺灣彰化地方法院刑事第二庭
                                    法      官  王義閔
右正本證明與原本無異。
如不服本判決，應於判決送達後十日內，向本院提出上訴狀( 須附繕本 )。
                                      法院書記官  詹國立
中      華      民      國      九十二      年      九      月    九    日


司法院資訊處製作；財團法人民間司法改革基金會備份。
